【裁判字號】    97,審易,631
【裁判日期】    980123
【裁判案由】    詐欺
【裁判全文】
臺灣士林地方法院刑事判決            97年度審易字第631 號
公  訴  人  臺灣士林地方法院檢察署檢察官
被      告  丁○○
            戊○○
上列被告因詐欺案件，經檢察官提起公訴（97年度偵字第7497號
、第13465 號、第13448 號）暨移送併案審理（臺灣苗栗地方法
院檢察署97年度偵字第4846號），經訊問被告後，被告等為認罪
之答辯，本院合議庭裁定認宜由受命法官獨任改行簡式審判程序
，並判決如下：
    主  文
戊○○幫助意圖為自己不法之所有，以詐術使人將本人之物交付
，處有期徒刑肆月，如易科罰金，以銀元佰元即新臺幣玖佰元
折算壹日，減為有期徒刑貳月，如易科罰金，以銀元佰元即新
臺幣玖佰元折算壹日。又幫助意圖為自己不法之所有，以詐術使
人將本人之物交付，處有期徒刑伍月，如易科罰金，以新臺幣壹
仟元折算壹日。應執行有期徒刑陸月，如易科罰金，以銀元佰
元即新臺幣玖佰元折算壹日。
丁○○幫助意圖為自己不法之所有，以詐術使人將本人之物交付
，處有期徒刑肆月，如易科罰金，以新臺幣壹仟元折算壹日。
    事  實
一、戊○○依其社會生活之通常經驗，當可預見交付銀行之存摺
    、提款卡、密碼及印章等帳戶資料予不明人士使用，將可能
    使實施詐欺之人躲避追緝，竟仍不違背其本意，基於幫助他
    人詐欺取財之犯意，於民國94年5 月間某日，在不詳地點，
    將如附表一各編號一所示之金融機構帳戶存摺、金融卡及密
    碼，借予某年籍不詳之友人，供該人所屬之詐欺集團作為提
    款、轉帳及匯款之用，以此方式幫助該詐欺集團向他人詐取
    財物。而該詐騙集團成員隨即基於詐欺取財之犯意，於附表
    二編號1 所示之時間，以附表二編號1 所示之方式，向附表
    二編號1 所示之被害人詐騙款項，使該等被害人陷於錯誤，
    將款項匯入戊○○上開帳戶內，旋由該詐騙集團成員將款項
    提領一空。嗣因該等被害人發覺受騙，報警處理，始循線查
    悉上情。
二、戊○○、丁○○為兄弟，其等依其社會生活之通常經驗，當
    可預見交付銀行之存摺、提款卡、密碼及印章等帳戶資料予
    不明人士使用，將可能使實施詐欺之人躲避追緝，竟仍不違
    背渠等本意，基於幫助他人詐欺取財之犯意，於97年3 月間
    某日，由丁○○，接續將如附表一編號2 、3 所示之金融機
    構帳戶存摺、金融卡及密碼，交付戊○○，戊○○在將之於
    97年3 月下旬，借予某年籍不詳之友人使用。嗣該友人將之
    供詐欺集團作為提款、轉帳及匯款之用，並以此方式幫助該
    詐欺集團向他人詐取財物。而該詐騙集團成員隨即基於詐欺
    取財之犯意，於附表二編號2 至4 所示之時間，以附表二編
    號2 至4 所示之方式，向附表二編號2 至4 所示之被害人詐
    騙款項，使該等被害人陷於錯誤，分別將款項匯入丁○○上
    開帳戶內，旋由該詐騙集團成員將款項提領一空。嗣因該等
    被害人發覺受騙，報警處理，始循線查悉上情。
三、案經乙○○、丙○○及己○○分別訴由臺北市政府警察局士
    林分局、基隆市警察局第一分局報請臺灣基隆地方法院檢察
    署檢察官呈請臺灣高等法院檢察署檢察長移轉臺灣士林地方
    法院檢察署檢察官偵查後起訴，暨胡麗玲訴由臺北縣政府警
    察局蘆洲分局報請臺灣苗栗地方法院檢察署檢察官移送併案
    審理。
    理  由
一、上開事實，業據被告戊○○、丁○○於本院審理時坦承不諱
    （本院98年1 月14日審判筆錄第1 至5 頁參照），核與被害
    人乙○○、丙○○、己○○及胡麗玲分別於警詢中所指述之
    被害及匯款情節相符（分見甲○偵13448 卷第10至11頁、甲○偵7497卷第15至16頁、基檢偵2569卷第16至17頁、苗檢偵
    4846卷第41至42頁），並有如附表二所示之證物在卷可證，
    足認被告2 人前開自白與事實相符，堪以採信。本件事證明
    確，被告2 人犯行堪以認定，應依法論科。
二、被告行為後，刑法及其施行法業於民國95年7 月1 日修正施
    行，關於新舊法律變更之比較適用，原則上應就罪刑有關之
    共犯、未遂犯、想像競合犯、牽連犯、連續犯、結合犯，以
    及累犯加重、自首減輕暨其他法定加減原因（如身分加減）
    與加減例等一切情形，綜其全部罪刑之結果而為比較（最高
    法院95年第8 次會議關於中華民國刑法94年修正施行後之法
    律比較適用決議第一點第(四)小點參照），而此次修法與本案
    罪刑相關者，有刑法第33條第5 款及第51條第5 款等規定，
    本院認：
  (一)關於刑法第33條第5款之部分，本案被告所犯刑法第339條第
    1 、2項本身雖未修正，但修正後刑法第33條第5款亦已將罰
    金刑調整為新臺幣1千元以上，以百元計算，故依前述標準
    換算後，上開條項罰金刑度部分已變更為「新臺幣3萬元以
    下，新臺幣1千元以上」，經比較前後規定之刑度，應以修
    正前之規定對被告較為有利。
  (二)另修正前刑法第51條規定：「數罪併罰，分別宣告其罪之刑
    ，依左列各款定其應執行」，其中第5款規定：「宣告多數
    有期徒刑者，於各刑中之最長期以上，各刑合併之刑期以下
    ，定其刑期。但不得逾20年」，而修正後刑法第51條第5款
    規定：「宣告多數有期徒刑者，於各刑中之最長期以上，各
    刑合併之刑期以下，定其刑期。但不得逾30年」，比較新舊
    法結果，修正後刑法並非較有利於行為人，依刑法第2條第1
    項前段之規定，仍應依修正前刑法第51條第5款之規定，定
    其應執行之刑。
  (三)經綜合比較前述法律變更之結果後，本案因修正後之規定並
    未對被告更為有利，依據刑法第2條第1項前段，應一體適用
    修正前刑法之規定。
三、按刑法上之幫助犯，係對於犯罪與正犯有共同之認識，而以
    幫助之意思，對於正犯資以助力，而未參與實施犯罪之行為
    者而言。是以，如未參與實施犯罪構成要件之行為，且係出
    於幫助之意思提供助力，即屬幫助犯，而非共同正犯。是核
    被告戊○○、丁○○所為，均係犯刑法第30條第1 項、第33
    9 條第1 項之幫助詐欺取財罪。又被告2 人均係對正犯資以
    助力而未參與犯罪行為之實施，應依刑法第30條第2 項減輕
    其刑。被告2 人先後2 次出售如附表一編號2 至3 所示之帳
    戶幫助詐欺犯行，各行為之獨立性極為薄弱，依一般社會健
    全觀念，在時間差距上，難以強行分開，在刑法評價上，以
    視為數個舉動之接續施行，而合為包括之一行為予以評價，
    而論以一罪。而被告戊○○所犯之上開幫助詐欺罪，犯意各
    別、行為互殊，應予分論併罰。又被告2 人以一幫助詐欺之
    行為，使詐騙集團詐騙被害人丙○○、己○○及丁○○等3
    人，為一行為觸犯數罪名，為想像競合犯，應依刑法第55
    條前段規定論以一幫助詐欺取財罪。另被告2 人幫助該詐騙
    集團之成員，詐欺如附表二編號4 所示之被害人部分，雖未
    經公訴人起訴，然此部分犯行與已起訴並認定有罪之犯行間
    有裁判上一罪關係，應為起訴效力所及，本院自得併予審理
    。
四、爰審酌被告2 人均年輕力壯，不思向上進取，提供帳戶供他
    人詐財使用，使犯罪偵查困難，又未能賠償被害人所受損害
    ，惟被告犯後坦承犯行，已知悔悟，及其品行、智識程度等
    一切情狀，分別量處如主文所示之刑，並就戊○○部分定其
    應執行之刑。又易科罰金之折算標準、易服勞役之折算標準
    及期限，新法施行後，亦應依新法第2 條第1 項之規定，適
    用最有利於行為人之法律，最高法院95年5 月23日第8 次刑
    事庭會議決議可資參照。本件被告戊○○於附表二編號1 之
    幫助詐欺行為時之刑法第41條第1 項前段規定：「犯最重本
    刑為5年 以下有期徒刑以下之刑之罪，而受6 個月以下有期
    徒刑或拘役之宣告，因身體、教育、職業、家庭之關係或其
    他正當事由，執行顯有困難者，得以1 元以上3 元以下折算
    1 日，易科罰金。」又被告行為時之易科罰金折算標準，修
    正前罰金罰鍰提高標準條例第2 條前段（現已刪除）規定，
    就其原定數額提高為100 倍折算1 日，則本件被告行為時之
    易科罰金折算標準，應以銀元300 元折算1 日，經折算為新
    臺幣後，應以新臺幣900 元折算為1 日。惟被告行為後，新
    修正之刑法第41條第1 項前段則規定：「犯最重本刑為5 年
    以下有期徒刑以下之刑之罪，而受6 個月以下有期徒刑或拘
    役之宣告者，得以新臺幣1 千元、2 千元或3 千元折算1 日
    ，易科罰金。」，比較修正前後之易科罰金折算標準，以95
    年7 月1 日修正公布施行前之規定，較有利於被告，則應依
    刑法第2 條第1 項前段，適用上開修正前規定，諭知被告戊○○易科罰金之折算標準。又被告戊○○就附表二編號1 之
    幫助詐欺犯罪時間係在96 年4月24日以前，爰依中華民國九
    十六年罪犯減刑條例規定，就前揭宣告刑減為如主文所示之
    刑，並依修正前刑法第41 條 第1 項前段之規定，諭知易科
    罰金之折算標準。
五、據上論斷，應依刑事訴訟法第273 條之1 第1 項、第299 條
    第1 項前段，刑法第2 條第1 項前段、第30條、第339 條第
    1 項，修正前刑法第41條第1 項前段、第51條第5 款，刑法
    施行法第1 條之1 ，修正前罰金罰鍰提高標準條例第2 條，
    現行法規所定貨幣單位折算新臺幣條例第2 條，中華民國九
    十六年罪犯減刑條例第2 條第1 項第3 款、第7 條，判決如
    主文。
本案經檢察官翁偉倫到庭執行職務。
中    華    民    國    98    年     1    月    23    日
                        刑事第一庭法  官  王沛雷
以上正本證明與原本無異。
如不服本判決，應於收受送達後10日內向本院提出上訴書狀，其
未敘述上訴之理由者並得於提起上訴後20日內向本院補提理由書
( 均須按他造當事人之人數附繕本)「 切勿逕送上級法院」。
                                  書記官  吳尚文
中    華    民    國    98    年     1    月    23    日
附錄本案論罪科刑依據法條全文
刑法第339條
意圖為自己或第三人不法之所有，以詐術使人將本人或第三人之
物交付者，處5 年以下有期徒刑、拘役或科或併科1 千元以下罰
金。
以前項方法得財產上不法之利益或使第三人得之者，亦同。
前二項之未遂犯罰之。
附表一：
  ┌──┬───────────┬──────────┬────────┐
  │編號│金融機構              │帳號                │戶名            │
  ├──┼───────────┼──────────┼────────┤
  │1   │斗六西平路郵局        │00000000000000      │戊○○          │
  │    │                      │                    │                │
  ├──┼───────────┼──────────┼────────┤
  │2   │士林後港郵局          │00000000000000      │丁○○          │
  ├──┼───────────┼──────────┼────────┤
  │3   │中國信託銀行          │000000000000        │丁○○          │
  │    │                      │                    │                │
  └──┴───────────┴──────────┴────────┘
附表二：
 ┌──┬─────┬─────────┬───┬──────────┬──────────┐
 │編號│詐騙時間  │詐騙過程          │被害人│匯款金額 (新臺幣)   │證物所在            │
 │    │          │                  │      │                    │                    │
 ├──┼─────┼─────────┼───┼──────────┼──────────┤
 │1   │94年5月17 │以信用卡未繳交，須│乙○○│乙○○因而陷於錯誤，│戊○○的斗六西平路郵│
 │    │日某時許  │至指定之自動櫃員機│      │依指示匯款9萬9,983元│局開戶資料、往來明細│
 │    │          │匯款之虛偽訊息。  │      │至丁○○斗六西平路郵│查詢、乙○○的臺灣銀│
 │    │          │                  │      │局帳戶。            │行自動櫃員機交易明細│
 │    │          │                  │      │                    │表（甲○偵7497卷第11│
 │    │          │                  │      │                    │至13頁、甲○偵13448 │
 │    │          │                  │      │                    │卷第14頁）          │
 ├──┼─────┼─────────┼───┼──────────┼──────────┤
 │2   │97年3月31 │以帳戶有辦理分期付│丙○○│丙○○因而陷於錯誤，│丁○○的士林後港郵局│
 │    │日晚間某時│款，須至指定之自動│      │依指示匯款1萬5,414元│開戶資料、往來明細查│
 │    │許        │櫃員機辦理終止之虛│      │至丁○○士林後港郵局│詢、中國信託銀行往來│
 │    │          │偽訊息。          │      │帳戶。              │明細查詢、丙○○、蔡│
 ├──┼─────┼─────────┼───┼──────────┤寬池、胡麗玲的中國信│
 │3   │97年3月31 │以帳戶有辦理分期付│己○○│己○○因而陷於錯誤，│託銀行自動櫃員機交易│
 │    │日晚間某時│款，須至指定之自動│      │依指示匯款2萬9,989元│明細（甲○偵7497卷第│
 │    │許        │櫃員機辦理終止之虛│      │至丁○○士林後港郵局│11至13頁、苗檢偵4846│
 │    │          │偽訊息。          │      │帳戶。              │卷第31至32頁、第51頁│
 ├──┼─────┼─────────┼───┼──────────┤）                  │
 │4   │97年4月2日│以辦理購物分期付款│胡麗玲│胡麗玲因而陷於錯誤，│                    │
 │    │晚間6時許 │有誤，須至指定之自│      │依指示匯款16萬7,000 │                    │
 │    │          │動櫃員機辦理取消之│      │元至丁○○中國信託銀│                    │
 │    │          │虛偽訊息。        │      │行帳戶。            │                    │
 └──┴─────┴─────────┴───┴──────────┴──────────┘


司法院資訊處製作；財團法人民間司法改革基金會備份。
